【裁判字號】    98,交聲,548
【裁判日期】    980429
【裁判案由】    聲明異議
【裁判全文】
臺灣彰化地方法院交通事件裁定         98年度交聲字第548號
原處分機關  交通部公路總局臺中區監理所彰化監理站
即移送機關
異  議  人  甲○○
即受處分人
上列異議人即受處分人因違反道路交通管理處罰條例案件，對於
交通部公路總局臺中區監理所彰化監理站民國98年4 月16日所為
之處分（原處分案號：彰監四字第裁64—J00000000 號），聲明
異議，本院裁定如下：
    主  文
異議駁回。
    理  由
一、原處分意旨略以：本件異議人即受處分人甲○○於民國98年
    3 月1 日上午零時49分許，駕駛其所有之車牌號碼UH－6912
    號自小客車，行經臺十四線富功國小前，因「汽車駕駛人行
    車速度，超過規定之最高時速20公里以上未滿40公里」之違
    規事實，經南投縣政府警察局交通隊依違反道路交通管理處
    罰條例第40條之規定，以投警交字第J00000000 號違反道路
    交通事件逕行舉發，並於98年4 月16日以彰監四字第裁64－
    J00000000 號裁決書，裁處罰鍰新臺幣（下同）1800元，及
    依同條例第63條第1 項記違規點數1 點，於法應無不合等語
    。
二、異議意旨略以：異議人確有於上揭時間駕駛該車行經違規地
    點，但因速限標示設置不當，又天色昏暗而看不清楚，爰依
    法聲明異議，請求撤銷原處分云云。
三、按汽車駕駛人，行車速度，超過規定之最高時速，或低於規
    定之最低時速，除有第43條第1 項第2 款情形外，處1200元
    以上2400元以下罰鍰；汽車駕駛人有第40條情形，除依原規
    定條款處罰鍰外，並予記違規點數一點，道路交通管理處罰
    條例第40條、第63條第1 項第1 款分別定有明文。
四、經查：
    （一）本件異議人於上開時、地，駕駛其所有車牌號碼UH－
          6912號自小客車，行經臺十四線富功國小處速限為時
          速50公里路段，經南投縣政府警察局交通隊員警以固
          定桿式雷達測速儀測得「汽車駕駛人行車速度，超過
          規定之最高時速20公里以上未滿40公里」之違規事實
          ，並依違反道路交通管理處罰條例第40條之規定，以
          投警交字第J00000000 號違反道路交通事件逕行舉發
          ，原處分機關遂於98年4 月16日以彰監四字第裁64－
          J00000000 號裁決書裁處等情，此有上開舉發違反道
          路交通管理事件通知單及交通部公路總局臺中區監理
          所彰化監理站違反道路交通管理事件裁決書各1 紙在
          卷可稽。
    （二）本件異議人對於其於上揭時間，駕駛汽車行經違規地
          點等情固不爭執，惟以前詞置辯，然按汽車駕駛人經
          以科學儀器取得證據資料證明其行為違規者，當場不
          能或不宜攔截製單舉發者，得逕行舉發；前項第7 款
          之科學儀器應採固定式，並定期於網站公布其設置地
          點，但汽車駕駛人之行為屬行車速度超過規定之最高
          速限或低於規定之最低速限者，不在此限；對於前項
          第9 款之違規行為，採用固定或非固定式科學儀器取
          得證據資料證明者，於一般道路須至少於100 公尺，
          於高速公路、快速公路須至少於300 公尺前，明顯標
          示之，道路交通管理處罰條例第7 條之2 第1 項第7
          款、第2 項第9 款、第3 項分別定有明文。查本件違
          規地點係在省道臺14線富功國小前，原舉發單位依法
          已於違規地點前470 公尺處設有「速限50」之禁制標
          誌及於臺14線富頂路口處設有「前有闖紅燈測速照相
          」之警告標示一節，此有原舉發單位98年4 月8 日投
          警交字第09800132525 號函一紙及現場照片2 張在卷
          可稽。再關於警告標示是否清晰部分，按標誌、標線
          、號誌應經常維護，保持清晰完整及有效性能；標誌
          牌面之大小，應以車輛駕駛人在適當距離內辨認清楚
          為原則，道路交通標誌標線號誌設置規則第7 條第1
          項、第13條固分別定有明文，然判別標誌是否「明顯
          」、「清晰」，本應依一般用路人之客觀標準定之，
          非以個別駕駛人之主觀認知或感覺為斷。依前揭卷附
          現場照片2 張以觀，系爭測速儀前設置之速限標示「
          50」、警告標誌「前有闖紅燈測速照相」，均至為清
          晰明顯，設置位置與高度亦屬適中，且前方均無足以
          阻擋駕駛人視線之障礙物或遮蔽物存在，依一般用路
          人之客觀標準而言，無論係在日間有自然光線，或於
          夜間經以頭燈照明之情形下，均可清晰辨識，並無異
          議人主張之標示不清情形存在。是異議人前開所辯，
          顯不足採。
    （三）參以道路交通管理處罰條例第7 條之2 第3 項條文之
          立法意旨，其警告標誌之設置應係為預促駕駛人注意
          減速，避免因速限或警示標誌距離舉發地點過短，使
          駕駛人反應不及而無從依速限行駛所由設，以期駕駛
          人在避免受罰之心理下，達到依行車速限駕駛進而維
          護行車安全之最大效益，尚非謂如有舉發機關違反上
          開規定，駕駛人超速行駛之違規行為即應不罰，應甚
          明確。故該路段速限之標誌、速度限制字樣及警示牌
          之設置，不論形式或實質上，應已足告知用路人本路
          段之速限，並促請駕駛人應注意依速限行駛不得違規
          行駛，以維護行車安全，異議人駕車自應遵守上開速
          限標誌、標線之規定，本件舉發異議人超速行駛違規
          行為，於法並無不合。是異議人違規事實明確，其前
          揭所辯顯係事後卸責之詞，無足採信。
    （四）至本件原舉發單位員警係以「固定式雷達測速照相儀
          器」測得異議人所駕駛之自小客車行車速度，原舉發
          機關並提出上開儀器之檢定合格證書證明無誤，此有
          原舉發單位98年4 月8 日投警交字第0980013252號函
          在卷可憑，而本件所使用之固定桿雷達測速照相儀器
          （廠牌：TRAFFIPAX 、檢定合格單號碼：JOGA000000
          0A，JOGA0000000B號），業經經濟部標準檢驗局雷達
          測速儀器檢定合格（有效期限自97年8 月20日起至98
          年8 月31日止），故於異議人駕駛系爭車輛行經上開
          時地為違規超速行為，經本件所使用之固定桿雷達測
          速照相儀器拍攝時，尚在本件固定桿雷達測速照相儀
          器之檢定有效期限內，本院審核後認上開檢定合格證
          書之真實性並無疑問，堪認本件對異議人違規行為測
          照採證之測速器確係經依法令規定檢驗合格，附此敘
          明。
    （五）綜上所述，本件異議人於上揭時、地之違規行為事證
          明確，原處分機關依道路交通管理處罰條例第40條、
          第63條，裁處異議人罰鍰1800元，並記違規點數1 點
          ，核無違誤，本件聲明異議人之異議為無理由，應予
          駁回。
據上論斷，應依道路交通案件處理辦法第19條，裁定如主文。
中    華    民    國    98    年    4     月    29    日
                  交通法庭法  官  胡宜如
以上正本證明與原本無異。
如不服本裁定，應於裁定送達後五日內向本院提出抗告狀 (須附
繕本 )。
中    華    民    國    98    年    4     月    29    日
                          書記官  林淑文


司法院資訊處製作；財團法人民間司法改革基金會備份。
